【裁判字號】    99,訴,1853
【裁判日期】    990730
【裁判案由】    偽造文書
【裁判全文】
臺灣臺中地方法院刑事判決              99年度訴字第1853號
公  訴  人  臺灣臺中地方法院檢察署檢察官
被      告  甲○○
上列被告因偽造文書案件，經檢察官提起公訴（99年度偵字第12
569 號），本院判決如下：
    主    文
甲○○行使偽造私文書，足以生損害於公眾及他人，累犯，處有
期徒刑伍月，如易科罰金，以新臺幣壹仟元折算壹日，如附表「
偽造署押之內容暨數量」欄所示偽造「乙○○」名義之署押共拾
玖枚（含簽名伍枚、指印拾肆枚），均沒收。
    犯罪事實
一、甲○○前因違反毒品危害防制條例案件，經本院以94年度訴
    字第3520號判決判處應執行有期徒刑1 年2 月（施用第一級
    毒品部分判處有期徒刑10月，施用第二級毒品部分判處有期
    徒刑6 月），上訴後，經臺灣高等法院臺灣分院以94年度上
    訴字第250 號判決駁回上訴確定後，送監執行，嗣於民國95
    年12月5 日縮刑期滿執行完畢，竟仍不知悔改。甲○○於97
    年間另涉施用毒品案件，業經本院判刑確定，嗣經臺灣臺中
    地方法院檢察署以97年度執字第5489號發佈通緝後，於97年
    8 月31日下午2 時許，在臺中縣太平市○○路○ 段347 號前
    ，為適正執行查緝毒品勤務之臺中縣警察局太平分局新平派
    出所警員攔檢盤查，甲○○思及其為通緝犯，為隱匿身分，
    避免遭警方查緝，竟基於偽造署押及行使偽造私文書之接續
    犯意，冒用其妹乙○○之名義應答，並於同日下午2 時45分
    起，在臺中縣警察局太平分局新平派出所內，接續在該分局
    新平派出所之調查筆錄上（含權利告知欄、受詢問人欄、騎
    縫部分）、毒品尿液真實姓名對照表、尿液封條、權利告知
    單等文書上，偽造「乙○○」之署押，暨在採尿同意書告知
    事項欄之「同意人確實瞭解上述告知內容並出於自願同意」
    之欄位內，偽造「乙○○」之簽名並按捺指印，表示其確為
    乙○○本人，並同意接受採集尿液為鑑定之意思，偽造該私
    文書後，再持以交還承辦員警收執而行使之，足以生損害於
    乙○○使其受有刑事追訴處罰之虞與致使警察機關、檢察機
    關對於犯罪偵查、追訴及法院審理之正確性，嗣因本院祥股
    法官受理98年度訴緝字第449 號，因乙○○本人經緝獲到案
    後，告以應係遭其姐甲○○冒名應答等語後，始知乙○○遭
    甲○○冒名應訊情事，因而偵悉上情。
二、案經臺灣臺中地方法院檢察署檢察官自動檢舉偵查起訴。
    理    由
一、按被告以外之人於審判外之言詞或書面陳述，除法律有規定
    者外，不得作為證據。前項規定，於法院以簡式審判程式或
    簡易判決處刑者，不適用之，刑事訴訟法第159 條定有明文
    。查本案被告甲○○犯詐欺案件，經檢察官提起公訴，被告
    於準備程序中就被訴事實為有罪之陳述，經法官告知簡式審
    判程序之旨，並聽取公訴人、被告之意見後，合議庭裁定由
    受命法官獨任進行簡式審判程序，且無刑事訴訟法第159 條
    第1 項規定之適用，合先敘明。
二、上揭時地犯罪事實，業據被告甲○○於偵查中及本院審理中
    坦承不諱，核與證人即被冒名者乙○○於本院98年訴緝字第
    449 號案件於98年11月9 日準備程序中所為之陳述相符，並
    有職務報告、臺中縣警察局太平分局新平派出所製作之97年
    8 月31日調查筆錄、臺中縣警察局太平分局毒品尿液真實姓
    名對照表、採尿同意書、權利告知單各1 份附卷可稽，互核
    相符，由此足認被告就此部分之自白，核與事實相符，洵堪
    採信。另被告為掩飾身分逃避刑責，假冒其妹「乙○○」之
    名義應答、應訊及簽名捺指印，自足以生損害於乙○○使其
    受有刑事追訴處罰之虞與致使警察機關、檢察機關對於犯罪
    偵查、追訴及法院審理之正確性。本案事證明確，被告之犯
    行堪予認定。
三、按刑法上之「署押」，乃指於紙張或物體上簽署之姓名或其
    他符號，以表示其承認所簽署文書之效力，與印文有同一效
    力（最高法院86年度臺上字第47號判決可資參照），而以捺
    指紋以代替簽名者，則偽造指紋亦屬偽造署押。次按刑法上
    之偽造署押罪，係指單純偽造簽名、畫押而言，若在制式之
    書類上偽造他人簽名，已為一定意思表示，具有申請書或收
    據等類性質者，則係犯偽造文書罪，該偽造署押為偽造文書
    之部分行為不另論罪（最高法院85年度臺非字第146 號判決
    意旨可資參照）。被告在採尿同意書告知事項欄之「同意人
    確實瞭解上述告知內容並出於自願同意」之欄位內，偽造「
    乙○○」之簽名並按捺指印，表示其確為乙○○本人，並同
    意接受採集尿液為鑑定之意思，偽造該私文書後，再持以交
    還承辦員警收執而行使之，足以生損害於乙○○使其受有刑
    事追訴處罰之虞與致使警察機關、檢察機關對於犯罪偵查、
    追訴及法院審理之正確性，其就此部分所為自已該當於刑法
    第216 條、第210 條之行使私文書罪無疑。又被告係於權利
    告知單之「被告知人」欄內偽簽「乙○○」署名並捺指印，
    而非於「收受人簽章欄」為之，故被告僅處於受告知或受通
    知之地位而簽名、按捺指印，當認僅處於受通知者之地位，
    尚不能表示其係有製作何種文書之意思及曾為何項之意思表
    示，應僅成立偽造署押罪（最高法院94年度第11次刑事庭會
    議決議可資參照）。另被告於如附表編號1 至3 號所示之文
    書上偽造「乙○○」之署押（含簽名及指印），均僅係單純
    表明對各該警方詢問、採尿結果、所採集送驗之尿液等無異
    議而已，尚不能表示其係有製造何種文書及曾為何項意思表
    示之意，被告就該部分所為，亦僅犯偽造署押罪。故核被告
    所為，係犯刑法第216 條、第210 條之行使偽造私文書罪及
    同法第217 條之偽造署押罪。被告上開多次偽造署押及行使
    偽造私文書，實均係因在同一查獲時日內，為同一冒名掩飾
    犯行之目的，接續多次冒用「乙○○」名義在如附表所示之
    文書上偽造「乙○○」之署押（含署名及指印），從而被告
    上開所為多次偽造署押及行使偽造私文書既各係利用同一機
    會，在同一時段各就同一犯罪構成事實，本於單一犯意接續
    進行，以實現一犯罪構成要件之單一行為，僅侵害單一法益
    ，均屬接續犯，應各以一偽造署押罪及行使偽造私文書罪論
    處，且此接續多次之偽造署押行為，為偽造私文書之階段行
    為，偽造私文書之低度行為，為高度之行使偽造私文書行為
    所吸收，均不另論罪。另起訴書雖未敘及被告有於如附表編
    號3 所示文書上偽造「乙○○」署押（僅有指印）之行為，
    然此部分偽造署押之犯行與其餘已起訴之如附表編號1 、2
    、4 、5 號所示各該犯行之偽造署押部分，有接續犯之實質
    上一罪關係，亦為起訴效力之範圍所及，本院自得併予以審
    究。又查被告前曾受上揭事實欄一所載罪刑宣告及刑之執行
    完畢情形，此有臺灣高等法院被告前案紀錄表1 份附卷可稽
    ，其受此有期徒刑執行完畢後，5 年內故意再犯本案有期徒
    刑以上之罪，為累犯，應依刑法第47條第1 項之規定，加重
    其刑。爰審酌被告犯後之動機及目的僅為避免其另案被緝獲
    、犯罪手段係以冒用其妹「乙○○」名義應答及偽造署押、
    偽造私文書後予以行使之方式為之、犯罪所造成之損害，及
    斟酌被告之品行、素行不良、生活狀況係已離婚，育有1 歲
    幼兒，入監前無業及被告犯罪後坦承犯行，犯後態度尚佳等
    一切情狀，量處如主文所示之刑，並定其易科罰金之折算標
    準，以資懲儆。至如附表「偽造署押之內容暨數量」欄所示
    偽造「乙○○」名義之署押共19枚（含簽名5 枚、指印14枚
    ），不問屬於犯人與否，均應依刑法第219 條之規定諭知沒
    收之。
據上論斷，應依刑事訴訟法第273 條之1 第1 項、第299 條第1
項前段，刑法第210 條、第216 條、第217 條第1 項、第47條第
1項、第41條第1 項前段、第219 條，判決如主文。
本案經檢察官張容姍到庭執行職務。
中    華    民    國    99    年    7     月    30    日
                  刑事第十八庭      法  官  胡芷瑜
以上正本證明與原本無異。
如不服本判決應於收受判決後10日內向本院提出上訴書狀，並應
敘述具體理由；其未敘述上訴理由者，應於上訴期間屆滿後20日
內向本院補提理由書（均須按他造當事人之人數附繕本）「切勿
逕送上級法院」。
                                    書記官  沈慧玲
中    華    民    國    99    年    7     月    30    日
附錄本案論罪科刑法條
刑法第216條
行使第 210 條至第 215 條之文書者，依偽造、變造文書或登載
不實事項或使登載不實事項之規定處斷。
刑法第210 條（偽造變造私文書罪）
偽造、變造私文書，足以生損害於公眾或他人者，處5 年以下有
期徒刑。
刑法第217 條（偽造盜用印章印文或署押罪）
偽造印章、印文或署押，足以生損害於公眾或他人者，處3 年以
下有期徒刑。
盜用印章、印文或署押，足以生損害於公眾或他人者，亦同。
附表：
┌──┬───────────────────┬───────────┐
│編  │       筆錄及其他文書名稱             │偽造署押之內容暨數量  │
│號  │                                      │                      │
├──┼───────────────────┼───────────┤
│1   │97年8月31日調查筆錄原本（第一次）     │簽名3 枚              │
│    │                                      │含騎縫指印共9 枚      │
├──┼───────────────────┼───────────┤
│2   │臺中縣警察局太平分局毒品尿液真實姓名對│無簽名、指印1枚       │
│    │照表                                  │                      │
├──┼───────────────────┼───────────┤
│3   │臺中縣警察局太平分局採尿瓶2瓶封條     │無簽名、指印2枚       │
│    │                                      │                      │
├──┼───────────────────┼───────────┤
│4   │採尿同意書                            │簽名1 枚、指印1 枚    │
├──┼───────────────────┼───────────┤
│5   │權利告知單                            │簽名1 枚、指印1 枚    │
└──┴───────────────────┴───────────┘

司法院資訊處製作；財團法人民間司法改革基金會備份。
